臺灣苗栗地方法院民事裁定
110年度監宣字第128號
聲  請  人  陳正宏  




相  對  人  陳忠源  




上列聲請人聲請監護宣告事件，本院裁定如下：
    主  文
一、宣告相對人陳忠源（民國00年0月00日生，身分證統一編號
    ：Z000000000號）為受輔助宣告之人。
二、選定聲請人陳正宏（民國00年00月00日生，身分證統一編號
    ：Z000000000號）為相對人之輔助人。
三、程序費用新臺幣壹仟元由受輔助宣告之人負擔。
    理  由
一、按對於因精神障礙或其他心智缺陷，致其為意思表示或受意
    思表示，或辨識其意思表示效果之能力，顯有不足者，法院
    得因本人、配偶、四親等內之親屬、最近一年有同居事實之
    其他親屬、檢察官、主管機關或社會福利機構之聲請，為輔
    助之宣告。受輔助宣告之人，應置輔助人，民法第15條之1
    第1項、第1113條之1第1項定有明文。又依民法第1113之1第
    2項準用同法第1111條之1規定，法院選定輔助人時，應依受
    輔助宣告之人之最佳利益，優先考量受輔助宣告之人之意見
    ，審酌一切情狀，並注意下列事項：一、受輔助宣告之人之
    身心狀態與生活及財產狀況。二、受輔助宣告之人與其配偶
    、子女或其他共同生活之人間之情感狀況。三、輔助人之職
    業、經歷、意見及其與受輔助宣告之人之利害關係。四、法
    人為輔助人時，其事業之種類與內容，法人及其代表人與受
    輔助宣告之人之利害關係。
二、聲請人主張略以：聲請人為相對人之弟，相對人患有思覺失
    調，致不能為意思表示或受意思表示，或不能辨識其意思表
    示之效果，相對人已達受監護宣告之程度，為此請求依法宣
    告相對人為受監護宣告之人，及選定聲請人陳正宏為相對人
    之監護人，並指定相對人之姊陳貴菊為會同開具財產清冊之
    人（下稱會同人），爰依民法第14條第1 項及家事事件法第
    164 條以下之規定，聲請對其為監護宣告等語，業據其提出
    為恭紀念醫院乙種診斷證明書、親屬系統表、同意書、戶籍
    謄本等件為證。經本院於110年10月8日上午10時在為恭醫療
    財團法人為恭紀念醫院（下稱為恭醫院）東興院區實施鑑定
    程序，有鑑定人林玉財醫師、聲請人及相對人等人在場，法
    官當場審驗相對人之心神狀況，並在醫師面前訊問相對人，
    相對人可正確回答其出生年月日、父母姓名、幾位兄弟姊妹
    、身分證號碼、現任總統及民國幾年，並表示從住院至今約
    有18餘年，已年近60歲，希望找房仲買賣房屋，將來出院時
    身邊有錢等情；法官請鑑定人提出鑑定報告到院，有監宣輔
    宣訊問筆錄1份在卷可稽。
三、嗣經鑑定人提出鑑定報告略以：相對人對問話都可回答，無
    明顯焦慮或憂鬱，無明顯情緒高昂，意識清楚，對時間及地
    點定向感尚好，對一般常識、計算能力較差，無語無倫次，
    無答非所問，思考內容空洞。否認被害妄想及聽，有聽幻覺
    ，社會功能及工作能力差；於鑑定時接受簡短式智能評估(M
    MSE)、成人魏氏智力測驗，MMSE得分32，尚可，智力測驗結
    果，語言理解指數為93，知覺推理指數為86，工作記憶指數
    為86，處理速度指數為86，總智商為85，個案之智能在中下
    水準，臨床診斷為妄想型思覺失調症。評估相對人患有思覺
    失調症約30年，目前住院治療中，症狀改善，功能明顯退化
    ，智能有輕微衰退的現象，使其對一般事物的理解、認知、
    判斷及自我控制能力受損，因此其意思表示、受意思表示及
    辨識其意思表示效果之能力達顯有不足之程度。對於其財產
    之管理與處分需他人給予協助等語，有為恭醫院精神醫療中
    心司法鑑定報告書1份在卷可稽。綜合上情，足認相對人因
    精神障礙或其他心智缺陷，致其為意思表示或受意思表示，
    或辨識其意思表示效果之能力，顯有不足，準此，相對人之
    精神或心智狀況，雖未達監護宣告之程度，惟依民法第14條
    第3項、家事事件法第174條第1項規定，仍得對相對人為輔
    助之宣告。
四、本院函請映晟社會工作師事務所、新北市政府社會局、社團
    法人苗栗縣肢體傷殘自強協會進行訪視略以：聲請人健康狀
    況良好，相對人患有思覺失調症約30年，機構每月費用6,00
    0元、保險費934元及生活費約8,000元，由相對人之手足共
    同分擔費用，因相對人手足討論要將8人共同持有之台北市
    內湖區房屋賣掉，相對人也同意處分，為協助相對人處理財
    產及使相對人持續接受穩定醫療與照顧，目前約2個月探視1
    次相對人，互動關係良好，經家族會議推選並願意擔任相對
    人之監護人，而聲請本案，評估監護人具良好家族支持系統
    ；關係人陳寶美、陳玉潔分別為相對人之二姊、五姊均同意
    由聲請人擔任相對人之輔助人，評估相對人雖領有精神障礙
    中度之身障證明，但其認知理解和口語表達能力透過訪視，
    相對人大多可與社工員互動和回應，故評估相對人較符合輔
    助宣告之程度，聲請人為相對人之弟，由其擔任相對人之輔
    助人，輔助相對人重大事務決策與處理事宜，並無不適當之
    處等語，有上開單位函及所檢附之成年監護訪視調查評估報
    告、苗栗縣政府身心障礙者聲請監護宣告案件訪視調查表等
    在卷可稽。本院審酌上情，認由聲請人擔任輔助人，應可善
    盡保護相對人之權益，爰依前揭規定，選定聲請人為相對人
    之輔助人。
五、末按，輔助人於執行有關受輔助人之生活、養護治療及財產
    之職務時，應尊重受輔助人之意思，並考量其身心狀況與生
    活狀況；受輔助宣告之人為下列行為時，應經輔助人同意；
    但純獲法律上利益，或依其年齡及身分、日常生活所必需者
    ，不在此限：（一）為獨資、合夥營業或為法人之負責人。
    （二）為消費借貸、消費寄託、保證、贈與或信託。（三）
    為訴訟行為。（四）為和解、調解、調處或簽訂仲裁契約。
    （五）為不動產、船舶、航空器、汽車或其他重要財產之處
    分、設定負擔、買賣、租賃或借貸（六）為遺產分割、遺贈
    、拋棄繼承權或其他相關權利。（七）法院依前條聲請權人
    或輔助人之聲請，所指定之其他行為，民法第15條之2第1項
    之規定甚明，附予敘明。
六、依家事事件法第177條第2項準用第164條第2項，裁定如主文
    。
中　　華　　民　　國　　110 　年　　12　　月　　8 　　日
                  家事法庭    法　官  曾建豪
以上正本與原本無誤。
如對本裁定不服，應於裁定送達後10日內向本院提出抗告狀附繕
本，並繳納抗告費新臺幣1,000 元。
中　　華　　民　　國　　110 　年　　12　　月　　8 　　日
                              書記官  陳政伸